行　政　法　院　判　決　　　　　　　　　　　　　八十八年度判字第三八一七號
　　原　　　告　臺北市中山區懷生國民小學
　　代　表　人　甲○○
　　被　　　告　臺北市政府環境保護局
　　訴訟代理人　陳惠珍
　　　　　　　　林國榮
　　　　　　　　李春生
右當事人間因飲用水管理條例事件，原告不服行政院環境保護署中華民國八十七年十
月十五日環署訴字第五六九一四號再訴願決定，提起行政訴訟，本院判決如左︰
　　主  文
原告之訴駁回。
　　事  實
緣被告所屬衛生稽查大隊人員於民國（下同）八十七年三月二十六日前往原告學校，
對該校總務室前之飲水機採取水樣，檢驗結果：「總菌落數」為三三○ＣＦＵ＼毫升
，不符合飲用水一○○ＣＦＵ＼毫升水質標準。被告於八十七年四月二十八日以飲字
第○○○三八號處分書依飲用水管理條例第二十四條規定，科處原告新台幣（下同）
六萬元罰鍰。原告不服，提起訴願、再訴願，均遭決定駁回，乃提起行政訴訟。茲摘
兩造訴辯要旨於次：
原告起訴意旨及補充理由略謂：一、台北市政府教育局八十七年二月二十六日北市教
二字第八七二○八九一○○號函各校指示自八十七年七月一日起應依規定每三個月檢
驗大腸桿菌群及總菌落數，原告自八十六年起即定期清理及更換濾心維護飲水設備，
並作成維護記錄。且自行每隔三個月採樣送驗，均合格。被告於台北市政府教育局公
告之八十七年七月一日前至原告學校抽檢，原告於台北市政府教育局指示前已盡善良
管理人之責，苟再歸責，實令原告不知何所適從。二、行政院環境保護署（以下簡稱
環保署）公布之「飲用水設備維護管理辦法」乃自八十七年七月一日起施行，被告提
前於八十七年三月二十六日至原告學校抽驗飲用水設備，於法定時間不合。三、原告
於八十六年十二月二十三日及八十七年三月十一日送檢水質均合格，於八十七年四月
二十三日接獲處分通知後，再送檢，亦合格，而三月十一日及四月二十八日均為被告
檢驗合格，為何相同飲水設備，於三月二十六日由被告所屬人員抽檢為不合格，且只
有總落菌數三三○ＣＦＵ＼毫升不合格。原告質疑採樣過程中因採樣人員疏忽致使容
器受污染而不知。四、依環保署環境檢驗法「環境檢測標準方法驗證程序準則」第六
條規定必須採取三組樣品。再依中華民國八十六年十一月二十二日環署檢字第六四
二六三號「水質檢測方法總則－保存需規定需水樣量約為二Ｌ，不宜用同一水樣檢驗
，被告僅取一組採樣，對同一飲水設備並未同時採樣兩次，採樣容量亦與規定不合，
其可信度不足。五、被告於八十七年三月十一日至原告抽取水樣，於八十七年四月
十三日始填具檢驗報告書，相隔十八日，與上開「環境檢測標準方法驗證程序準則」
規定四度Ｃ保存七日規定不合。綜上所述，被告之處分有所違誤，一再訴願予以維持
，亦有違公平，為此訴請均予撤銷等語。
被告答辯意旨略以︰一、被告稽查人員均為合格晉用之技術人員，學有專精並經專業
訓練。八十七年三月二十六日十時許，會同原告之職員於總務室前之飲水機採取水樣
後，以無菌袋裝置（經滅菌且內含硫代硫酸納）盛裝，放入採水車之冷藏庫以 4℃冷
藏，於當日十一時四十五分送交被告所屬技術室檢驗，於三月二十八日即完成檢驗工
作。並無疏忽情事。二、飲用水管理條例自八十六年五月二十一日已公告實施，對飲
用水水質及違反時相關罰則均有明白規定。而「飲用水設備維護管理辦法」係規範飲
用水設備之維護與管理，並自八十七年七月一日起施行，二者無矛盾之處。三、原告
之飲用水設備雖多次經檢驗公司檢驗合格，然因屬自送檢體，每次檢驗結果僅對該送
樣品負責，且採樣時間不一，每個檢驗僅代表該時段飲水機之狀態，不得以不同時段
之檢驗結果冀求反證本件違規之事實。六、被告之處分並無違誤，原告之訴無理由，
請予駁回等語。
    理  由
一、按「飲用水水質，應符合飲用水水質標準。」「公私場所供公眾飲用之飲用水水
質違反第十一條第一項規定者，處新台幣六萬元以上六十萬元以下罰鍰，並通知限期
改善。」飲用水管理條例第十一條第一項、第二十四條定有明文。又「本標準規定如
下：一、細菌性標準：1.．．．2.總菌落數最大限值一○○ＣＦＵ＼毫升．．．。」
飲用水水質標準第三條第一項第一款第二目規定甚明。本件原告學校總務室前設置供
公眾飲用之飲水機，於八十七年三月二十六日上午十時，經被告所屬衛生稽查大隊技
士李春生、技佐林國華、代理技佐許任棟三人，會同該校教師許秀真，由李春生檢取
約一百多ＣＣ之水樣，以雙重無菌袋盛置，放置於 4℃之小冰箱，再存於檢水車 4℃
之大冰櫃。於當日十一時四十五分送交被告之技術室收樣；並於當日十三時二十分取
而檢驗，檢驗結果總菌落數為三○○ＣＦＵ＼毫升。以上事實，經被告所屬技士李春
生在本院受命評事行準備程序中，當庭陳述綦詳，並有照片，台北市政府環境保護局
飲水機水質抽驗稽查紀錄單，被告衛生稽查大隊水質樣品移送表，飲用水稽查水樣送
驗單、檢驗結果報告表、盛水袋等在卷可稽，原告對照片中許秀真教師及其簽名指認
無訛，事證明確，堪認係真實。原告所有供公眾飲用之飲水機之水質與一○○ＣＦＵ
＼毫升之規定不符，被告乃對之科處最低罰鍰六萬元，核與首開法條規定，並無違誤
。至於原告所指陳各節，經查原告雖多次將其所用飲水機水質採樣送驗而合格，但因
時間與本件不一，不能因此即謂本件被告之檢驗結果不可採。且被告人員採樣過程謹
慎，亦無證據證明有疏忽情事，且查被告所屬人員之分工，採樣工作由衛生稽查大隊
人員為之，檢驗由技術室為之，裁處由第二科為之，業經被告到庭陳明，各有所司，
應無偏頗。又所舉檢驗準則係技術室檢驗人員檢驗之作業程序，原告以之為指摘取樣
程序，洵屬誤會。又所舉「飲用水設備維護管理辦法」係「設備」之維護規範，與飲
用水管理條例乃「水質」之規範並無相悖，不能因該辦法規定八十七年七月一日施行
，即不能適用飲用水管理條例對飲用水為管理處罰。而原告對其設備之水質向為重視
，情節並不重大，被告乃於六萬元以上六十萬元以下之罰鍰範圍內科處採取最低標準
，並未逾越其裁量權。依上所述，原告所陳各節，均無可採，被告之處分，並無違失
，一再訴願決定，遞予維持，亦無不合。原告起訴意旨，求予撤銷，不能認為有理由
，應予駁回。
據上論結，本件原告之訴為無理由，爰依行政訴訟法第二十六條後段，判決如主文。
中    華    民    國     八十八      年      十      月     二十九      日
                    行 政 法 院 第 四 庭
                                審 判 長 評  事      葉  振  權
                                         評  事      吳  錦  龍
                                         評  事      吳  明  鴻
                                         評  事      陳  光  秀
                                         評  事      尤  三  謀
右  正  本  證  明  與  原  本  無  異
                                         法院書記官  彭  秀  玲
中    華    民    國     八十八      年      十      月      三十       日
